臺灣板橋地方法院刑事判決　　　　　　　99年度訴字第2868號
公　訴　人　臺灣板橋地方法院檢察署檢察官
被　　　告　林哲弘
　　　　　　陳氏香
共　　　同
選任辯護人　粘舜權律師
　　　　　　鍾欣惠律師
上列被告因過失致死案件，經檢察官提起公訴（99年度偵字第13
216 號），本院判決如下：
    主  文
林哲弘、陳氏香均無罪。
    理  由
一、公訴意旨略以：被告林哲弘係址設臺北縣土城市（現改制為
    新北市土城區，以下仍以行為時之縣市名稱稱之）中華路一
    段14號健生護理之家之執行合夥人兼營運長，被告陳氏香為
    該護理之家3 樓之照顧服務人員，均為從事照顧服務業務之
    人，於民國99年3 月11日，該護理之家雖未與被害人韓國祥
    （告訴人韓立志、韓立橋之父）之家屬完成簽約程序，卻仍
    於同日同意韓國祥入住，而由被告等事實上承擔照顧服務韓
    國祥之義務。詎被告等本應注意韓國祥於該入住期間即99年
    3 月17日上午10時及晚上8 時3 分許，已有爬窗欲外出之危
    險舉動，應將韓國祥安置在門窗妥善管制之處所，且隨時採
    取必要之安全措施，以避免危險之發生，而依當時情形均無
    不能注意之情事，竟均疏未注意及此，適韓國祥於99年3 月
    23 日 晚上9 時56分許，因自行攀爬該護理之家3 樓305 號
    房窗檯，不慎墜落至臺北縣土城市○○路○段16巷口，經路
    人鐘享水察覺後撥打電話求救，經將韓國祥送往亞東紀念醫
    院救治，於送醫途中即同日（23日）晚上10時50分許，因高
    處墜落致全身多處外傷，引發中樞神經衰竭而死亡，因認被
    告等涉有刑法第276 條第2 項前段業務過失致死罪嫌。
二、按犯罪事實應依證據認定之，無證據不得認定犯罪事實；不
    能證明被告犯罪者，應諭知無罪之判決，刑事訴訟法第154
    條第2 項、第301 條第1 項分別定有明文。又認定不利於被
    告之事實，須依積極證據，苟積極證據不足為不利於被告事
    實之認定時，即應為有利於被告之認定，更不必有何有利之
    證據；再犯罪事實之認定，應憑真實之證據，倘證據是否真
    實尚欠明確，自難以擬制推測之方式，為其判斷之基礎；刑
    事訴訟上證明之資料，無論為直接或間接證據，均須達於通
    常一般之人均不致有所懷疑，而得確信其為真實之程度，始
    得據為有罪之認定，若其關於被告是否犯罪之證明未能達此
    程度，而有合理懷疑之存在，致使無從形成有罪之確信，根
    據「罪證有疑，利於被告」之證據法則，即不得遽為不利被
    告之認定，最高法院30年上字第816 號、53年台上字第656
    號、76年台上字第4986號分別著有判例可資參照。
三、按被告以外之人於審判外之言詞或書面陳述，除法律有規定
    者外，不得作為證據，刑事訴訟法第159 條第1 項定有明文
    ；又被告以外之人於審判外之陳述，雖不符前4 條之規定，
    而經當事人於審判程序同意作為證據，法院審酌該言詞陳述
    或書面陳述作成時之情況，認為適當者，亦得為證據，同法
    第159 條之5 第1 項規定甚明。經查：本件被告、辯護人及
    檢察官於本院審理時，對於本判決以下所引證據之證據能力
    均表示不爭執，復未於言詞辯論終結前，對前開證據之證據
    能力提出異議，本院審酌前揭證據作成之情況，亦無違法或
    不當之處，揆諸前揭規定，上開證據自均有證據能力無疑，
    合先敘明。
四、公訴意旨認被告等涉有業務過失致死罪嫌，係以：被告林
    哲弘、陳氏香於警詢及偵查中之供述。告訴人韓立橋於警
    詢及偵查中之指訴。健生護理之家護理紀錄、交班單各1
    份。健生護理之家305 號房監視器錄影翻拍照片26張。
    臺灣板橋地方法院檢察署檢察官相驗屍體證明書1 份，為主
    要論據。訊據被告等均堅詞否認涉有業務過失致死犯行，被
    告林哲弘辯稱：健生護理之家係依照法令去設置，而且檢察
    官當時也有請相關主管機關來鑑定，我們也依法規來聘僱足
    夠的專門職業人員，包含護士及服務員。護理之家是依護理
    人員法所設立的機構，是一個護理業務的場所，不論是護理
    或是照顧都要領有國家證照，我只是一個出資股東的代表，
    只負責一般的行政業務及財務，不負責現場的護理業務及照
    護業務的實行，這個方面聘有護理部的主管汪秋蓉，她是領
    有國家證照的專業護理人員。另從護理紀錄得看出，韓國祥
    有情緒不穩的時候，我們的護理人員有與家屬聯絡，請求予
    以適當的約束，經過家屬的同意，平時護理人員也都會特別
    的去做關心及安撫的行為，故我們已經盡我們的注意義務，
    所以我們認為我們沒有過失，且就這件事情不是我的業務，
    我應該沒有注意義務等語；被告陳氏香則辯稱：我有依照督
    導跟班長安排的規定來執行，所以我沒有過失等語。辯護人
    則以：依據健生護理之家之組織架構表，該護理之家係分層
    負責，就護理部分並非被告林哲弘之專業，故其應不負注意
    義務。且該護理之家的設備及配置均依法令所設，關於305
    號房之窗戶，也是依法令設置，且依護理紀錄之記載，韓國
    祥情緒不穩時，該護理之家有以藥物及安全帶等方式拘束韓
    國祥之行動，且有經家屬的同意。該護理之家於觀察後，認
    被害人情緒穩定，並無異狀，才認無予以拘束的必要，且距
    被告遭拘束後已隔5 日，顯見被害人之墜樓事件，實屬意外
    ，因認被告林哲弘應無過失。就被告陳氏香的部分，事發當
    晚確係是被告陳氏香值班，惟其於值班的時候，被害人情緒
    穩定並無異常狀況，且自前次拘束被害人時起已有5 日，故
    未對被害人予以特別的拘束，本案之發生亦出乎被告陳氏香
    之意料，所以其亦無過失等語置辯。
五、本件被告林哲弘係健生護理之家之合夥人兼營運長，被告陳
    氏香為該護理之家3 樓之照護員，並於案發時負責照護韓國
    祥之職務，又韓國祥於99年3 月11日入住該護理之家，並於
    同年月23日晚間9 時56分許，因自行攀爬該護理之家3 樓
    305 號房窗檯，不慎墜落至臺北縣土城市○○路○ 段16巷口
    ，於送醫途中之同日10時50分許，因高處墜落致全身多處外
    傷，引發中樞神經衰竭死亡等事實，業據證人即告訴人韓立
    橋、證人鍾享水於警詢中證述綦詳，並有健生護理之家305
    號房監視器翻拍照片26張、臺灣板橋地方法院檢察署相驗屍
    體證明書、檢察官勘驗筆錄、檢驗報告書、亞東醫院診斷證
    明書各1 份、刑案現場照片52張附卷可參，並為被告等所不
    爭執，應堪信為真實，並參諸被告等及辯護人上揭答辯要旨
    ，應認本案爭點係被告林哲弘就韓國祥之護理及照護是否負
    有注意義務，及本件是否因被告等違反渠等業務上應盡之注
    意義務，導致韓國祥墜樓死亡，經查：
（一）關於被告林哲弘就健生護理之家之環境安全維護是否負有
      注意義務部分：
      被告林哲弘雖辯稱：伊僅健生護理之家之出資代表，只負
      責行政業務及財務，不負責現場的護理業務及照護業務的
      實行，故對韓國祥之墜樓死亡事件，並無何項注意義務云
      云，惟查：證人即健生護理之家護理人員李幸娟於審理中
      證稱：我們有護理會議，每個月開一次，確實開會時間不
      一定，內容也不一定，與會的人有督導及護理人員，營運
      長林哲弘也會參加，營運長會針對護理事項作指示，住民
      有特殊狀況，也會向營運長報告等語（本院卷二第11頁反
      面至12頁反面）。證人即健生護理之家前護理人員賴官賢
      於審理中證稱：被告林哲弘幾乎每次護理會議都會參加，
      印象中林哲弘好像有做些處理，但處理內容我忘記了等語
      （本院卷二第37頁反面）。證人即健生護理之家前督導汪
      秋蓉於審理中證稱：我執掌的護理業務原則上向副院長羅
      瓊玉報告，他也是我們照護安全小組的主任，營運長林哲
      弘是我們機構發生任何事情的時候，是統籌運握的決策者
      ，我有受林哲弘指揮監督。健生護理之家之安全環境設置
      實際上是由營運長負責等語（本院卷二第40頁至41頁）。
      證人即健生護理之家照服組組長李麗琴於審理中證稱：就
      韓國祥曾經表示要跳窗的事件，我有與林哲弘去做門窗檢
      查的工作等語（本院卷63頁反面）。復參以被告林哲弘於
      本院審理中亦自承：我有時會參加會議，聆聽他們的報告
      。我是機構最高主管，所有人都受我指揮，我們機構分成
      一般行政及護理業務，一般行政事務是我的執掌範圍等語
      （本院卷二第12頁反面、第43頁），堪認被告林哲弘確有
      實際參與健生護理之家之內部營運及環境安全設置等職務
      ，況以本件韓國祥墜樓死亡事件，所涉及者非僅止於醫療
      、護理行為，而係包含健生護理之家硬體環境、人員之設
      置、護理及照服人員之事務處理等事項，自難以該事件為
      單純之護理業務為由，而逕為排除被告林哲弘之注意義務
      ，應認被告林哲弘上揭辯詞，顯無足採，其既係該護理之
      家之營運長，就本案韓國祥墜樓死亡事件，應有注意義務
      無訛。
（二）關於健生護理之家之人員之設置有否疏失部分：
   1、經臺北縣政府（現改制為新北市政府，以下仍以行為時之
      縣政府名稱稱之）衛生局就健生護理之家韓國祥墜樓之窗
      戶、機構照護人力為查核結果，認「... 二、前經本局99
      年3 月25日至旨揭機構訪查，現場核對機構3 樓設置床數
      為29床，並依機構前開來函說明，事發當日（99年3 月23
      日）3 樓住民人數為25人，與本局核准該樓層床數相符。
      三、按護理機構設置標準表規定，一般護理之家每15床至
      少應具1 名護理人員、24小時均應有護理人員值班，每5
      床至少應具1 名照顧服務人員，查本局於97年8 月29日核
      准該護理之家開放89床在案，按前開標準表之規定，此機
      構至少應具6 名護理人員、18名照顧服務員，經核對醫事
      系統執登護理人員有10名，次據機構陳述案發是日該樓層
      當班護理人員為賴官賢，護理人員尚符合規定。四、另照
      顧服務員部分，99年3 月25日機構現場提供本國籍5 名專
      職及2 名兼職照顧服務員受訓文件，次查本局業於98年7
      月6日 北衛心字第0980076682號函核准7 名外籍看護工為
      照顧服務員，... 核算現行照服員人力本國籍9 名、外國
      籍9 名，總計18名。」等語，有臺北縣政府衛生局99年4
      月23日北衛心字第0990055256號函1 紙、護理機構設置標
      準表、健生護理之家99年4 月6 日健字第0990406-001 號
      函、行政院勞工委員會98年3 月17日勞職許字第09809653
      49號函、98年8 月18日勞職許字第0980971165號函、98年
      2 月3 日勞職許字第0980955778號函（99年度偵字第1321
      6 號函第51至72頁）。被告林哲弘就此部分則辯稱：外籍
      人員主管機關是規定1 比1 報備，即是有一個本國籍照顧
      服務員，就可以報備一名外籍的照顧服務員，當時是來不
      及報備，但實際的照服員人數是18名，在勞工局有相關紀
      錄，我聘僱的外籍照顧服務員即有16名，加上本國的照服
      員有13名，故我應該有29名照服員等語（同上偵查卷第88
      頁），並提出行政院勞工委員會97年12月31日勞職許字第
      0971 118210 號函、98年6 月26日勞職許字第0980968873
      號函、98年2 月3 日勞職許字第0980955778號函、98 年3
      月17日勞職許字第0980965349號函、98年4 月22日勞職許
      字第0980966604號函、98年10月9 日勞職許字第09809730
      74號函、98年8 月18日勞職許字第0980971165號函、98年
      10月12日勞職許字第0980973075號函、98年11月18日勞職
      許字第0980974564號函、98年12月1 日勞職許字第098097
      5033號函、98年9 月21日勞職許字第0980844113號函各1
      份（同上偵卷第100 至136 頁），則不論係依臺北縣政府
      衛生局上揭函示，抑或被告林哲弘所提出之照服員人數，
      健生護理之家案發時就護理及照服人員之配置，尚無違背
      上揭護理機構設置標準表之規定。
   2、至本案案發時，健生護理之家3 樓之照服員雖僅有被告陳
      氏香及杜氏英2 人，然就案發當日健生護理之家照顧服務
      員人數是否符合護理機構設置標準表或其他相關規範部分
      ，臺北縣政府衛生局另函稱：「... 按韓姓個案護理紀錄
      、監視器錄影顯示日期及汪姓護士之敘述，韓姓住民墜樓
      當日係為99年3 月23日晚間，是日由陳氏香、杜氏英及護
      理人員賴官賢負責該樓層之照顧業務，... 續按行政院衛
      生署91年1 月17 日衛署醫字第0900075119號函意旨，護
      理機構設置標準所訂之照護服務員每5 床應有1 人，係指
      依該護理機構設立床數核算其總數，是以，該機構前經本
      局設立89床，其應聘僱18名照顧服務員，對於輪值人數部
      分，上開設置標準僅規範護理人員須有24小時輪值，人數
      得由機構自行調派，... ，該機構於事發當日有15名照顧
      服務員，詳如附件。」等語，有該局99年5 月31日北衛心
      字第0990068995號函、健生護理之家照顧服務員人力表各
      1 紙附卷可參，又證人汪秋蓉於審理中亦證稱：健生護理
      之家之護理人員是3 班制，白天8 時到下午4 時，小夜班
      是下午4 時到晚上12時，大夜班是晚上12時到隔天的8 時
      。照服員是12小時兩班，即早上8 時至晚上8 時。真正執
      行照顧面的，白天2 位，小夜班2 位，大夜班1 位。照服
      員每班要依住民的人數，是1 比8 到10。例如有25床，則
      要有2 到3 人。所以白天是每樓層2 到3 位，晚上是2 位
      。8 到10是指依據樓層的住民特性去做增減。案發當時3
      樓有20幾床，因為是晚上，所以有兩位照服員等語（本院
      卷二第42至42頁反面）。依此，應認護理機構設置標準表
      所規定之照服員人數，係指依該護理機構機構之床數計算
      之總數，而非案發時實際從事照顧事務之人數，以健生護
      理之家就護理、照服人員之輪班，區分為白班、小夜、大
      夜3 班制，其用意即在考慮各時段所需人力有別，而主管
      機構授權對於輪值人數得「自行調派」，亦本此意旨，故
      本件案發時既屬晚間，則該護理之家3 樓雖僅有護理人員
      1 人、照服員2 人負責健生護理之家3 樓之事務，然尚難
      執此即認有違反上揭護理機構設置標準表，而認有何違反
      注意義務之情。
（三）關於健生護理之家之窗戶設置有否疏失部分：
   1、臺北縣衛生局就韓國祥墜樓之窗戶之設置有否違反護理機
      構設置標準一節，函稱：「按行政院衛生署97年12月23日
      衛署照字第0970091075號函略以：『護理機構設置標準規
      定，護理之家，其一般設施應符合建築法及其有關規定，
      其中病房、病室應有可資自然採光之窗戶及病室應通風光
      線充足。』先予敘明，爰此案機構就護理機構設置標準尚
      無不符，惟就建築法或其他相關法規，建請由權責機關認
      定。」等語，有該局99年4 月23日北衛心字第0990055256
      號函1 紙附卷可參。又經臺北縣政府工務局調閱該護理之
      家之變更使用執照竣工圖後，認該護理之家之窗戶設計與
      原核准位置相符，並無違反建築法相關情事，亦有該局99
      年4 月8 日北工使字第0990304213號函文1 紙（同上偵卷
      第50頁）在卷可考，堪認韓國祥墜樓之窗戶之設置，並無
      違反護理機構設置標準表及建築法規之情。
   2、再案發地點之健生護理之家3 樓305 號房，其左右各有2
      床病床，正對房間門口對面為一窗戶，右側可開啟之部位
      為64公分，窗戶下緣離地90公分，經開啟後，該窗戶僅能
      開啟約30度（詳細角度未量測），開啟後窗戶距離窗緣為
      12公分，有經臺灣板橋地方法院檢察署檢察官勘驗筆錄1
      紙（同上偵卷第53頁）、刑案現場照片32張（同上偵卷第
      23至42頁）附卷可參，揆諸上揭勘驗結果，以該窗戶僅得
      開啟約30度，且開啟後窗戶距離窗緣僅有12公分，且無何
      項缺損、故障等情研判，除非係刻意將身體強行伸入該窗
      戶開口，顯無意外掉落之安全性顧慮，應認該窗戶之設置
      並無疏失。
（四）就健生護理之家所設置之監視器之監看有否疏失部分：
      健生護理之家於每位住民之房間均設有監視錄影設備，並
      有24小時錄影之情，有案發之305 號房監視器錄影翻拍照
      片26張在卷可參，並為被告林哲弘於審理中所不否認，惟
      其另辯稱：我們機構設置監視器，是因為主管機關要求，
      目的是為了留紀錄，不是監看，為了不侵犯住民的隱私，
      要進入該系統，要有密碼，才可以監看，所以必須主管以
      上。我們監視器都是發生事情之後，才調案發當時的紀錄
      用的等語（本院卷二第65頁）。公訴人雖以健生護理之家
      既設有監視錄影設備，係被告林哲弘及主管在監看，被告
      林哲弘竟未指示任何人去注意監視器內韓國祥之舉動，足
      認被告林哲弘顯有過失等語，惟查：證人賴官賢於審理中
      證稱：住民房間有監視錄影，由護理人員監看，但是當天
      電腦沒有辦法打開看，所以就是藉由巡房來瞭解狀況等語
      （本院卷二第39至39頁反面）；證人李麗琴於審理中證稱
      ：關於監視器部分，目前我知道是沒有人監看，但我不是
      很清楚，我不清楚實際上是誰在看，每個樓層只要有電腦
      就可以上網連線監看螢幕，但照服員沒辦法看監視器等語
      （本院卷62頁反面至65頁）。參諸被告林哲弘上揭辯詞，
      及證人賴官賢、李麗琴所為供述，應認健生護理之家雖設
      有監視錄影設備，惟並無人24小時監看等情，應堪認定，
      公訴人雖指被告林哲弘未指示他人監看而有疏失，然以健
      生護理之家為一護理照護機構，其設立之目的在於照顧住
      民之健康及生活起居，而非以拘禁、監視住民為目的，自
      無對住民為24小時監看之理，至韓國祥雖曾有爬窗之舉動
      ，然該護理之家既得以巡房等方式瞭解其情況，亦難以此
      作為得對其進行24小時監看之原因，故本件尚難以未以監
      視器對韓國祥為監看為由，逕認被告林哲弘有何疏失。
（五）被告等就韓國祥先前所為爬窗舉動之處置，是否有疏失部
      分：
   1、韓國祥曾於99年3 月17日晚間8 時10分許（護理紀錄所載
      之10時許，應為晚間10時許之誤載，已據證人安代思脩於
      審理中當庭供述明確【本院卷二第6 、7 頁】，故依護理
      紀錄所載，韓國祥首次爬窗時間應為該日晚間8 時10分許
      ），曾有自健生護理之家大廳窗戶爬出之舉動，有韓國祥
      之護理紀錄1 紙（99年度偵字第13216 號卷第15頁）、交
      班單1 份（同上偵卷第18、19頁）附卷可稽，並為被告等
      於審理中所不爭執，應堪信為實情。公訴人則以被告等明
      知該情，故應將韓國祥安置於門窗妥善管制之場所，且隨
      時採取必要之安全措施，以避免危險發生，竟疏未注意及
      此，致韓國祥於99年3 月23日晚上9 時56分許，又生攀爬
      護理之家3 樓305 號房之窗檯，致不慎墜樓死亡，故認被
      告等對該死亡結果應有過失，是本案應探究者，係被告等
      就韓國祥首次爬窗行為發生後所為之處置有否疏失。
   2、經查，健生護理之家就韓國祥於99年3 月17日晚間8 時10
      分許爬窗行為發生後所為之處置，業據：證人即護理人
      員安代思脩於審理中證稱：99年3 月17日我是小夜班，所
      以應該是晚上10點，是一位3 樓的照顧服務員告訴我，他
      說韓國祥嘗試打開3 樓大廳旁邊的窗戶，他說他想要出去
      ，所以我們就把他束縛起來；晚上10點給他鎮靜劑時，已
      經鬆開他的約束，因為約束一段時間後我們會看他的情緒
      是否穩定，如果比較穩定就會鬆開，晚上11點時，因為吃
      完藥之後，他的狀況還是沒有很安靜的躺在床上，所以那
      時比較擔心，就把他約束起來，大約交接班時，才再度解
      除他的約束，看到他已經在床上睡了等語（本院卷二第6
      至8 頁）。證人賴官賢於審理中證稱：我有聽過前班護
      士說他曾有爬窗的舉動，不過他們已經處理了，我也有特
      別注意他的狀況，住民如果有爬窗的情形，我們需要通報
      主管汪秋蓉，印象中在護理會議有討論過韓國祥爬窗的事
      情，當時我們護理人員有反應過跳窗的問題，並問過關於
      窗戶的部分有沒有什麼問題，但是關於法規的部分，我們
      不清楚，所以交由主管去處理，主管汪秋蓉、行政主管彭
      特助有說會針對窗戶問題去做處理。被告林哲弘幾乎每次
      會議都會參加，印象中林哲弘好像有做些處理，但處理內
      容我忘記了（本院卷二第37頁至38頁）。證人汪秋蓉於
      審理中證稱：韓國祥於99年3 月17日小夜班發生爬窗的情
      形，當天晚上8 時許，我們要開院務會議的院前會時，由
      3 樓照服員組長李麗琴提出有這樣的事件，當時參加會議
      的有營運長、副院長、我、彭特助及李組長，提出來的時
      候，有針對這個事件，我們有做一個處理，當時我提出是
      否要有一些防範措施的處理，副院長請彭特助向與家屬聯
      絡有這樣的事件發生，並吩咐3 樓的照服員組長這個重點
      個案。針對環境安全的設置面，那是營運長林哲弘負責統
      籌，他跟3 樓的組長討論到3 樓有一個消防逃生窗，可否
      完全把他封死，不要讓韓國祥從這邊下去，這部分是由營
      運長林哲弘和3 樓的李組長去看3 樓的窗戶的安全性，但
      該消防逃生窗不是23日韓國祥實際墜樓的窗戶，之後營運
      長好像有做一些行為，他有跟李麗琴下去檢查，這部分我
      就不清楚了。隔天我們有告訴機構所有人員機構安全防護
      措施，所以我們有由彭特助上一個機構危機防範處理的課
      程。院前會開完會後，我有去問護理人員安代思脩的大概
      狀況，那時安代思脩表示韓國祥的情緒已經穩定下來等語
      （本院卷二第40至40頁反面）。證人李麗琴於審理中證
      稱：關於韓國祥曾經表示要跳窗的事件，我們有通報行政
      單位，我有與林哲弘去做門窗檢查的工作，我們檢查所有
      房間內還有客廳的窗戶，是以3 樓為主，2 樓也有看，是
      看它的安全鎖還在不在，還有可以開窗寬度的大小，我們
      有帶尺，是林哲弘去量的，但我不知道規定是幾公分，檢
      查的結果因消防法規因素，要留一定的距離，所以我們門
      窗沒有辦法完全密封。我們還有注意韓國祥的安全，在他
      躁動時，我們會特別注意，如將他約束在輪椅上，或對他
      持續觀察，因為照顧是很人性化的事情，我們不可能24小
      時把他綁住，是要他有躁動的時候，我們才會把他約束在
      輪椅上等語（本院卷63頁反面至65頁）。再參諸韓國祥之
      護理紀錄1 份（同上偵卷第15頁），於99年3 月17 19 時
      57分許載有「... 情緒不穩，要求要出去以及打電話給兒
      子，予安撫，告知暫時先至床上休息，不悅道" 你們把我
      當犯人，把我關在這裡" ，" 不讓我去急診..."，續予安
      撫，... 。（紀錄者：安代思脩）」、同日20時03分許，
      載有「電聯兒子（0000000000），未接通，故打其市內電
      話，媳婦接通，向其解釋住民於晚間19：57有跌倒情形，
      ... ，並告知若持續情緒起伏太大，會視情況與醫師討論
      是否給予鎮定劑，可接受。（紀錄者：安代思脩）」、同
      日20時10分許載有「因住民嘗試開大廳的窗戶欲從窗戶爬
      出，評估後，在家屬同意下予約束在輪椅上，並安撫其情
      形，傾聽其表達出之言語，續觀之。（記錄者：安代思脩
      ）」、同日22時許（誤載為10時許，已如前述），載有「
      情緒雖較穩定但仍執意到處遊走，因擔心出現爬窗戶之危
      險舉動，與醫師討論過後，給予Haldol 2mg postuse，續
      觀之。（紀錄者：安代思脩）」等語、同日23時許，載有
      「坐輪椅中，予安全帶約束使用，情緒尚穩，續觀之。（
      紀錄者安代思脩）」，核與證人安代思脩上揭證言，大致
      相符。準此，堪認韓國祥於99年3 月17日發生爬窗事件後
      ，健生護理之家護理人員即以施以約束帶、鎮靜劑等方式
      確保韓國祥之安全，並於開會時討論該個案後，由被告林
      哲弘帶同證人李麗琴檢查該護理之家之門窗設置安全之問
      題。
   3、次查，就韓國祥於99年3 月18日起至同年月23日晚間9 時
      56分案發前之情緒狀況及所為處置部分，證人安代思脩
      於審理中證稱：99年3 月19日當天沒有紀錄，就應該是沒
      有什麼事情，99年3 月20日韓國祥說他腳不舒服，所以才
      要輪椅；我最後一次看到韓國祥時，他還對我笑，並倒茶
      給我喝，他有自備的茶具可以泡茶，這是3 月20日那天之
      後的事情；約束住民須要家屬同意，如果住民很穩定的，
      突然發生，就需要問，如果頻繁發生的話，就不需要再問
      ；給住民約束或鎮靜劑，我們會請示醫生，跟他說明情形
      ，由醫生口述處方，約束也是要經過醫生指示，不是陳氏
      香可以自行決定約束的等語（本院卷二第7 至10頁）。
      證人李幸娟於審理中證稱：3 月18日交班時看護理紀錄發
      現韓國祥有問題，我們會去追蹤，因為上一班交班的人員
      說住民有異常的行為，我那一班時住民情緒平穩，所以不
      用像上一班同樣給予鎮靜劑及約束在輪椅上，我上一班是
      離職的黃瑞玲，他交班時有提到前一晚有事，紀錄上有寫
      ，住民有嘗試要出去，所以請我們班內多觀察等語（本院
      卷二第10頁反面至11頁反面）。證人賴官賢於審理中證
      稱：99年3 月23日我當班時，晚間8 時許照服員交班時，
      韓國祥坐在客廳內與其他住民一起看電視，有時會站起來
      一下，情緒與平常沒有不同，那段時間還算穩定。事故發
      生時照服員為陳氏香，就韓國祥有爬窗的舉動，我們會在
      交班時，交代照服員要做什麼，照服員不能決定有無需要
      使用約束帶，一定要問過護士或是主管，案發當天陳氏香
      沒有跟我反應過韓國祥情緒不穩，需要使用約束帶之情形
      等語（本院卷二第38頁至39頁反面）。證人汪秋蓉於審
      理中證稱：18日早上交班時，我們有針對韓國祥的狀況特
      別注意，這段時間，他的情緒是穩定的，護理人員沒有針
      對韓國祥的情緒部分提出問題，23日下午我下班前有去看
      一下韓國祥，有跟他聊天，當天的情緒及談話都很正常等
      語（本院卷二第41反面、43頁）。證人李麗琴於審理中
      證稱：韓國祥於墜樓當日白天反而非常安靜，表現得很正
      常，當天沒有說到他要爬窗等語（本院卷二第65頁）。復
      參照韓國祥於健生護理之家之護理紀錄1 份（同上偵卷第
      15 頁 ），於99年3 月18日20時許，載有「住民於班內多
      在大廳活動，頻頻對著303-1 之住民說話，情緒穩，續觀
      。（紀錄者：李幸娟）」、同年月20日5 時許，載有「夜
      眠可，起床時主訴腳無力，頻找輪椅，護理人員給予協助
      。（紀錄者：賴官賢）」、同年月20日12時許，載有「住
      民今日精神可，頻表示自己雙腳無力，故需以輪椅活動，
      觀仍可自行行走至廁所倒掉尿袋裡的尿液，步態穩，續觀
      （紀錄者：安代思脩）」、同年月23日20時40分許，載有
      「巡房中，觀住民於大廳中遊走，情緒平穩。（紀錄者：
      賴官賢）」、同年月23日23時40分許，載有「... 於晚上
      10點5 分時發現住民躺在機構側門外馬路旁，發現時已意
      識不清及頭部外傷血流不止，故立刻施予CPR 及電聯119
      救護車，通知家屬前來，... 。（紀錄者：賴官賢）」，
      又卷附之交班單1 紙（同上偵卷第18至19頁），亦有相同
      之記載，均核與證人安代思脩、李幸娟、賴官賢、汪秋蓉
      、李麗琴上揭證言大致相符，足認韓國祥自99年3 月18日
      起至同年月23日晚間，其外在之情緒表現，已較為平穩。
   4、綜觀上揭證據，韓國祥於99年3 月17日晚間有爬窗舉動時
      ，健生護理之家既有對韓國祥施以約束帶、鎮靜劑等處置
      ，並持續注意韓國祥之情形，被告林哲弘亦曾特別檢查該
      護理之家之門窗設置之安全性，應認被告林哲弘已盡其防
      止韓國祥再次爬窗墜樓之能事。又自99年3 月18日起至23
      日晚間案發前，經護理人員安代思脩、李幸娟、賴官賢、
      督導汪秋蓉、照服組組長李麗琴之觀察結果，均認韓國祥
      之情緒表現尚稱穩定，亦乏證據認韓國祥有何將再次攀爬
      窗戶之徵兆，故未再對其施以約束帶、鎮靜劑之處置，而
      以被告林哲弘並未實際負責照顧住民之工作，被告陳氏香
      則係以照料住民之便溺、飲食為業務之外籍看護工，當晚
      並負責3 樓共計20餘床住民之照護工作，又何能苛責渠等
      應能預見韓國祥將再次攀爬窗戶墜樓而應24小時注意其言
      行舉止之理，故尚難僅以韓國祥前有爬窗之舉，認渠等有
      何違反注意義務之疏失。
六、綜上所陳，公訴人所舉之證據，均不足以證明健生護理之家
    人員及硬體設施之設置有何疏失，亦難以證明被告等就韓國
    祥自行爬窗墜樓之行為，有何應注意、能注意，而未注意之
    過失行為，尚難僅以韓國祥於入住該護理之家期間發生墜樓
    死亡事故，遽以業務過失致死罪相繩。此外，復查無其他積
    極證據，足認被告等有何公訴人所指之犯行，揆諸首揭說明
    及「罪證有疑，利於被告」之法則，本院認被告等之犯罪尚
    屬不能證明，依法自應均為無罪之諭知。
據上論斷，應依刑事訴訟法第301條第1項，判決如主文。
本案經檢察官陳宣每到庭執行職務。
中    華    民    國   100    年    1     月    28    日
                  刑事第十二庭  審判長法  官  王士珮
                                              楊明佳
                                              張誌洋
以上正本證明與原本無異。
如不服本判決應於送達後10日內向本院提出上訴狀。
                                      書記官  張桐嘉
中    華    民    國   100    年    1     月    28    日